臺灣雲林地方法院刑事判決　　　　　　　 95年度訴字第877號
公　訴　人　臺灣雲林地方法院檢察署檢察官
被　　　告　甲○○
　　　　　　　　　　（現另案於臺灣雲林第二監獄執行中）
指定辯護人　陳源濱律師
上列被告因偽造貨幣案件，經檢察官提起公訴（95年度偵字第51
01號），本院判決如下：
    主  文
甲○○無罪。
    理  由
一、公訴意旨略以：被告甲○○於民國93年10月中旬，在雲林縣
    虎尾鎮○○路安安婦產科醫院旁停車場拾獲千元偽鈔28張，
    竟意圖供行使之用，將上開偽鈔攜回其雲林縣虎尾鎮頂溪里
    頂溪26之3 號住處收藏伺機行使，嗣於94年1 月19日下午1
    時30分許，經警持搜索票，在被告上開住處扣得千元偽鈔28
    張，而悉上情。因認被告涉犯刑法第196 條第1 項之意圖供
    行使之用而收集通用紙幣罪嫌。
二、按犯罪事實應依證據認定之，無證據不得認定犯罪事實。又
    不能證明被告犯罪者，應諭知無罪之判決，刑事訴訟法第15
    4 條第2 項、第301 條第1 項分別定有明文。次按刑事訴訟
    法第161 條已於91年2 月8 日修正公布，其第1 項規定：檢
    察官就被告犯罪事實，應負舉證責任，並指出證明之方法。
    因此，檢察官對於起訴之犯罪事實，應負提出證據及說服之
    實質舉證責任。倘其所提出之證據，不足為被告有罪之積極
    證明，或其指出證明之方法，無從說服法院以形成被告有罪
    之心證，基於無罪推定之原則，自應為被告無罪判決之諭知
    （最高法院92年台上字第128 號判例意旨參照）。又按刑法
    第196 第1 項與第2 項之罪，其主要相異之點，在於第1 項
    之罪行為人於取得該幣券時已明知其為偽造或變造，第2 項
    之罪，乃在於收受後方知其為偽造或變造，而仍予行使或意
    圖供行使之用而交付於人；該條第1 項意圖供行使之用而收
    集偽造幣券罪，以行為人有供行使之用之意圖為前提要件，
    而所謂收集，係指收買、受贈、互換等一切行為，在收取之
    前即有行使之犯罪意思者而言（最高法院88年度台上字第19
    08號判決、26年渝上字第867 號判例參照）。
三、本件公訴意旨認被告甲○○涉有上揭罪嫌，係以被告之供述
    、中央印製廠94年1 月31日中印發字第0940000440號函及扣
    案偽鈔28張為其所憑之論據。訊據被告固坦承有拾獲千元偽
    鈔28張而持有之事實，惟堅決否認有何意圖供行使之用而收
    集通用紙幣犯行，辯稱：28張偽鈔是我撿到的，撿到之後都
    沒有拿去用等語。指定辯護人為被告辯護稱：被告係臨時拾
    獲偽鈔，所為顯然與收集不同，且被告拾獲之前並不知道是
    偽鈔，並無行使之意圖，與刑法第196 條第1 項之構成要件
    不合等語。經查：
    (一)扣案紙鈔28張，經本院當庭勘驗結果，鈔票上端裁剪部分
      裁線凹凸不平，相較於真鈔裁線過低，部分假鈔之「中華
      民國」及「1000」字樣均遭裁剪，鈔票正反面裁線不整齊
      、不對稱，部分假鈔有明顯白邊，防偽線無光影，可明顯
      看出係屬假鈔，有本院96年1 月3 日勘驗筆錄1 份在卷足
      憑。另經中央印製廠鑑定結果，認該批偽鈔均以彩色噴墨
      方式仿印，無凹版印紋凸起效果；紙張非鈔券紙；無水印
      ，安全線以噴墨方式仿鈔券正面五段裸露部分；左下面額
      數字以噴墨方式仿折光變色油墨，均屬偽造等情，有中央
      印製廠94年1 月31日中印發字第0940000440號函在卷可參
      ，足認扣案紙鈔28張確屬偽鈔無訛。
    (二)被告供稱：扣案之偽鈔是在雲林縣虎尾鎮○○路安安婦產
      科醫院旁的停車場撿到的，鈔票是用橡皮筋捆起來等語。
      而其所持有之偽鈔，依本院上開勘驗結果可知，該偽鈔偽
      造之手法拙劣，明顯為假，自有遭他人丟棄，而由被告拾
      獲之可能，是被告所稱偽鈔係其於停車場拾得尚無不符常
      情之處。再依被告拾獲之情形觀之，該偽鈔既係以橡皮筋
      捆起，乍看之下，應僅知其為千元鈔，尚難於拾起之前即
      得知該捆鈔票為偽鈔，且於撿拾之瞬間，亦非被告一經接
      手觸摸即可辨別其真偽。又偽造之紙鈔並無使用價值，衡
      情一般人於發現地上有鈔票時，應係以為真鈔始會加以撿
      拾，於拾起觀看後始能知悉鈔票之真假，惟此已屬取得後
      之辨別。另被告拾獲之偽鈔為1 捆共28張，數量非鉅，自
      不能以被告拾獲持有上開偽鈔，即認定被告於收取前即已
      明知其為偽鈔，並基於行使之意圖而加以收集。
四、綜上所述，本件依卷內證據，並不能證明被告於拾獲扣案之
    千元偽鈔時，即已明知為偽鈔而收集，被告所為，核與刑法
    第196 條第1 項之構成要件尚有未合，自難論以該條之罪。
    至被告於拾得扣案紙鈔後雖已知係屬偽鈔，仍置於皮夾內，
    其欲伺機行使之意圖甚明，然被告尚未行使即為警查獲，該
    偽鈔尚未行使或交付於人，故其所為亦核與刑法第196 條第
    2 項之收受後方知為偽鈔而仍行使或意圖供行使而交付於人
    之要件有間。本件公訴人所提出之證據，不足為被告有罪之
    積極證明，無從說服本院以形成被告有罪之心證，依前揭條
    文及判例意旨，自應為被告無罪判決之諭知。末按，違禁物
    係指法令禁止持有之物而言，刑法上之偽造貨幣罪章並無處
    罰持有偽造新臺幣之罪，偽造之新臺幣自非違禁物。又得依
    刑法第200 條沒收之偽造紙幣，以構成同法分則第12章所定
    各罪之偽造紙幣為限，否則該偽造之紙幣即不得適用該條沒
    收之（最高法院30年上字第2014號判例參照）。本件被告被
    訴意圖供行使之用而收集偽造之通用紙幣罪，既經諭知無罪
    ，則其所持有扣案之偽造千元紙鈔28張，自不得宣告沒收，
    附此敘明。
據上論斷，應依刑事訴訟法第301 條第1 項前段，判決如主文。
本案經檢察官乙○○到庭執行職務。
中　　華　　民　　國　　96　　年　　1 　　月　　17　　日
                  刑事第三庭  審判長法  官 劉 國 賓
                                    法  官 廖 淑 華
                                    法  官 王 素 珍
以上正本證明與原本無異。
如不服本判決，應於判決收受後10日內，向本院提出上訴狀（須
附繕本）。
                                    書記官 李 達 成
中　　華　　民　　國　　96　　年　　1 　　月　　18　　日
